臺灣新北地方法院刑事判決
111年度金訴字第447號
111年度金訴字第607號
公  訴  人  臺灣新北地方檢察署檢察官
被      告  江琇琪



上列被告因違反洗錢防制法等案件，經檢察官提起公訴（111年
度偵緝字第526號、第527號），及追加起訴（110年度偵字第135
42號、第13761號、第32001號、第41524號），本院判決如下：
    主  文
江琇琪犯如附表「主文」欄所示陸罪，各處如附表「主文」欄所
示之刑。應執行有期徒刑貳年，併科罰金新臺幣伍萬元，罰金如
易服勞役，以新臺幣壹仟元折算壹日。
    事  實
一、江琇琪可預見提供個人金融帳戶予他人，極可能為詐欺集團
    作為收受及提領特定犯罪所得使用，且如自帳戶內提領不明
    款項或轉匯他人會產生遮斷金流之效果，仍不違背其本意，
    於民國109年11月30日起，與真實姓名、年籍不詳，通訊軟
    體WeChat暱稱「肯德基」所屬詐欺集團，共同意圖為自己不
    法之所有，基於三人以上詐欺取財、隱匿詐欺取財犯罪所得
    去向、所在之洗錢犯意聯絡，先由詐欺集團之其他成員於附
    表所示時間，以附表所示之方式施用詐術，致附表所示之人
    陷於錯誤，而分別匯款如附表所示之金額至江琇琪所申設之
    台北富邦商業銀行帳號00000000000000號帳戶，江琇琪再依
    詐欺集團成員指示，於109年11月30日14時50分、109年12月
    2日13時25分，各臨櫃提款新臺幣（下同）200萬元，並於10
    9年12月2日14時42分、15時42分，分別轉帳2萬9,000元、30
    萬元至詐欺集團指示之帳戶（轉帳及提領金額如逾附表所示
    被害金額，則以被害金額為限認定為本件有罪之範圍），復
    將前述臨櫃提領之400萬元全數交付詐欺集團指示之其他成
    員，以此方式製造金流斷點，隱匿詐欺取財犯罪所得去向、
    所在。
二、案經附表所示之人分別訴由新北市政府警察局中和分局、彰
    化縣警察局芳苑分局、新竹市警察局第一分局、臺中市政府
    警察局太平分局報告臺灣新北地方檢察署檢察官偵查起訴及
    追加起訴。
    理  由
一、訊據被告江琇琪矢口否認有何上開犯行，辯稱：我是被指使
    的，當時是想要賺點外快，我沒搞清楚狀況他們是騙人的就
    給他們，打電話去給警察局才知道被騙了云云。經查：
  ㈠被告有於上開時間，提供其上開帳戶予「肯德基」所屬詐欺
    集團使用，嗣附表所示之人，因附表所示之詐術，而陷於錯
    誤，分別匯款如附表所示之金額至上開帳戶，被告再依詐欺
    集團指示，以上開方式提領交付及轉匯等節，業據被告供承
    不諱，核與內政部警政署反詐騙諮詢專線紀錄表、苗栗縣警
    察局通霄分局通霄派出所受理詐騙帳戶通報警示簡便格式表
    、金融機構聯防機制通報單、存摺交易明細、對話紀錄、轉
    帳交易明細各1份（告訴人賴雅芯部分）、新北市政府警察
    局汐止分局汐止派出所受理各類案件紀錄表、受理刑事案件
    報案三聯單、內政部警政署反詐騙諮詢專線紀錄表、受理詐
    騙帳戶通報警示簡便格式表、金融機構聯防機制通報單、上
    海商業儲蓄銀行匯出匯款申請書、自動櫃員機交易明細表、
    存摺封面影本、對話紀錄、手機截圖各1份（告訴人柯語喬
    部分）、內政部警政署反詐騙諮詢專線紀錄表、花蓮縣警察
    局花蓮分局軒轅派出所受理詐騙帳戶通報警示簡便格式表、
    金融機構聯防機制通報單、中國信託銀行匯款申請書、對話
    紀錄、手機截圖各1份（告訴人黃筠部分）、內政部警政署
    反詐騙諮詢專線紀錄表、桃園市政府警察局蘆竹分局南崁派
    出所受理詐騙帳戶通報警示簡便格式表、金融機構聯防機制
    通報單、受理各類案件紀錄表、台新國際商業銀行國內匯款
    申請書、存摺封面影本、通訊軟體個人資料畫面及照片、對
    話紀錄、手機截圖、轉帳交易明細各1份（告訴人許芳瑜部
    分）、臺南市政府警察局第五分局公園派出所陳報單、內政
    部警政署反詐騙諮詢專線紀錄表、受理詐騙帳戶通報警示簡
    便格式表、金融機構聯防機制通報單、受理各類案件紀錄表
    、說明、對話紀錄、申請表、單據、交易明細、聲明書、轉
    帳交易明細各1份（告訴人廖淨蘭部分）、內政部警政署反
    詐騙諮詢專線紀錄表、臺北市政府警察局內湖分局東湖派出
    所受理刑事案件報案三聯單、受理各類案件紀錄表、受理詐
    騙帳戶通報警示簡便格式表、匯款明細、玉山銀行交易明細
    、對話紀錄各1份（告訴人張純萍部分）、提領監視器畫面
    、通訊錄及對話紀錄截圖各1份、台北富邦商業銀行帳號000
    00000000000號帳戶之開戶資料及交易明細各3份附卷可稽，
    此部分事實，首堪認定。又附表所示之人遭詐欺之款項匯入
    被告提供之上開帳戶，且其後由被告依詐欺集團成員指示提
    領交付或轉匯至指定帳戶，即生金流斷點，自足以隱匿詐欺
    取財犯罪所得去向、所在，亦堪認定。至追加起訴書認被告
    提領之95萬元部分，尚無從認定屬於附表所示之人匯入之款
    項，附此敘明。
  ㈡被告雖辯稱僅係為賺點外快而為上開行為云云，惟按刑法上
    之故意，可分為直接故意與不確定故意（間接故意），行為
    人對於構成犯罪之事實，明知並有意使其發生者，為直接故
    意；行為人對於構成犯罪事實，預見其發生而其發生並不違
    背其本意者，為間接故意。又刑法詐欺罪雖不處罰過失，然
    「有認識過失」與「不確定故意」二者對犯罪事實之發生，
    均「已有預見」，區別在於「有認識過失」者，乃「確信」
    該事實不會發生，而「不確定故意」者，則對於事實之發生
    ，抱持縱使發生亦「不在意」、「無所謂」之態度。又金融
    帳戶乃針對個人身分之社會信用而予資金流通，為個人參與
    經濟活動之重要交易或信用工具，具有強烈之屬人性，大多
    數人均甚為重視且極力維護與金融機構之交易往來關係，故
    一般人均有妥善保管、防止他人擅自使用自己名義金融帳戶
    相關物件之基本認識，縱遇特殊事由偶有將金融帳戶交付、
    提供他人使用之需，為免涉及不法或令自身信用蒙受損害，
    亦必然深入瞭解其用途後，再行提供使用，此為日常生活經
    驗及事理之當然，殊為明確。從而，提供個人金融帳戶予他
    人，極可能為詐欺集團作為收受及提領詐欺犯罪所得使用，
    實為參與社會生活並實際累積經驗之一般人所可揣知。本件
    被告為大學畢業，於行為時係28歲之成年人，且其當時從事
    富邦人壽保險業務員，可見其具有相當智識程度，並非毫無
    社會經驗或歷練之人，對於上情自無不知之理。況其於本院
    準備程序自承：我不否認我的行為就是政府常宣導的詐欺車
    手行為等語（見本院111年度金訴字第447號卷第43頁），已
    可見其對於上情非無預見。又依被告之歷次供述，可知被告
    從事此一工作，並未經一般任職之正式面試程序，且不知公
    司地點為何，對於與其聯繫、指示其工作之人，甚至從未謀
    面，於此情形下，被告對於對方所告知之工作內容，又豈有
    可能深信不疑。再者，被告於偵查中供稱：我有懷疑，我本
    來在109年11月25日或26日拍中國信託給他，但他說這樣不
    讓我接工作，我需要用錢，所以才又再拍富邦給他，109年1
    1月30日我臨櫃領款200萬元，當天我在三峽路邊把錢交給對
    方派來的一個男生，12月1日、2日都還有錢進來，我跟他說
    我只做一天，因為我覺得很奇怪，加上他沒有依約給付日薪
    ，但對方半威脅我說反正會給我錢，且說在我提領第一筆款
    項時我已經是共犯等語（見110年度偵字第13542號卷第60頁
    反面），可見被告於交出帳戶及第一次領款交付未獲日薪時
    ，均已對於其所從事工作之合法性產生懷疑，尤以對方已明
    確告知其第一次提領時已成為共犯，被告仍持續提領交付及
    轉匯其帳戶內之款項，已可見其對於其可能參與詐欺及洗錢
    之構成要件行為，抱持縱使發生亦「不在意」、「無所謂」
    之態度，堪認其確有容認共同詐欺及洗錢事實發生之不確定
    故意。
  ㈢綜上所述，本案事證已臻明確，被告犯行堪以認定，應依法
    論科。
二、論罪科刑：
　㈠核被告所為，均係犯刑法第339條之4第1項第2款之三人以上
    共同詐欺取財罪、洗錢防制法第14條第1項之洗錢罪。起訴
    書及追加起訴書均認係刑法第339條之4第1項第1款之罪，顯
    係誤載，均應予更正。
　㈡按共同正犯在主觀上須有共同犯罪之意思，客觀上須為共同
    犯罪行為之實行。所謂共同犯罪之意思，係指基於共同犯罪
    之認識，互相利用他方之行為以遂行犯罪目的之意思；共同
    正犯因有此意思之聯絡，其行為在法律上應作合一的觀察而
    為責任之共擔。至於共同正犯之意思聯絡，不以彼此間犯罪
    故意之態樣相同為必要，蓋刑法第13條第1項、第2項雖分別
    規定行為人對於構成犯罪之事實，明知並有意使其發生者，
    為故意；行為人對於構成犯罪之事實，預見其發生而其發生
    不違背其本意者，以故意論。前者為直接故意，後者為間接
    故意，惟不論「明知」或「預見」，僅認識程度之差別，間
    接故意應具備構成犯罪事實之認識，與直接故意並無不同。
    除犯罪構成事實以「明知」為要件，行為人須具有直接故意
    外，共同正犯對於構成犯罪事實既已「明知」或「預見」，
    其認識完全無缺，進而基此共同之認識「使其發生」或「容
    認其發生（不違背其本意）」，彼此間在意思上自得合而為
    一，形成犯罪意思之聯絡。故行為人分別基於直接故意與間
    接故意實行犯罪行為，自可成立共同正犯，最高法院101年
    度第11次刑事庭會議決議參照。是本件被告雖僅具間接故意
    ，惟仍無礙於與上開詐欺集團成員就上開犯行成立共同正犯
    ，其既有犯意聯絡及行為分擔，應依刑法第28條規定，論以
    共同正犯。
　㈢被告各以一行為同時觸犯三人以上共同詐欺取財罪及洗錢罪
    ，為想像競合犯，皆應依刑法第55條規定，從一重之三人以
    上共同詐欺取財罪處斷。
　㈣被告所犯上開6罪，犯意各別，行為互殊，應分論併罰。
　㈤爰以行為人之責任為基礎，並審酌被告依詐欺集團指示提供
    自己之帳戶，並依詐欺集團指示提領交付及轉匯詐欺款項之
    方式為詐欺及洗錢行為之犯罪手段，其於警詢時自稱經濟狀
    況小康，並於本院審理時自稱目前在電子工廠當作業員，獨
    居等生活狀況，其先前並無任何論罪科刑紀錄，可見品行尚
    可，其大學畢業，且曾擔任保險業務員，具備一定程度之金
    融、商業及法律等專業知識之智識程度，其造成附表所示之
    人受有附表所示金額之財產損害及所涉洗錢犯行之金額甚鉅
    ，惟無證據可認其自上開犯行中有所獲利，其犯後否認犯行
    ，且未與附表所示之人和解或賠償其等損害等犯後態度之一
    切情狀，分別量處如主文所示之刑，並諭知罰金如易服勞役
    之折算標準，暨綜合考量被告之人格，及其所犯上開各罪侵
    害法益相同，於刑法第51條第5款所定範圍內，審酌刑罰邊
    際效應隨刑期遞減、被告所生痛苦程度隨刑期遞增及其復歸
    社會之可能性等情，定其應執行之有期徒刑，並於同條第7
    款所定範圍內，定其應執行之罰金刑，復諭知所定之罰金刑
    如易服勞役之折算標準，以示懲儆。
據上論斷，應依刑事訴訟法第299條第1項前段，判決如主文。
本案經檢察官林殷正提起公訴，檢察官褚仁傑追加起訴，檢察官
秦嘉瑋到庭執行職務。   
中　　華　　民　　國　　111 　年　　9 　　月　　7 　　日
                  刑事第十二庭  審判長法  官  陳正偉
                                      法  官  鄭淳予
                                      法  官  陳志峯峯
以上正本證明與原本無異。
如不服本判決應於收受送達後20日內向本院提出上訴書狀，並應
敘述具體理由；其未敘述上訴理由者於上訴期間屆滿後20日內向
本院補提理由書（均須按他造當事人之人數附繕本）「切勿逕送
上級法院」。
                                      書記官  喻誠德
中　　華　　民　　國　　111 　年　　9 　　月　　7 　　日
附錄本案論罪科刑法條全文：
中華民國刑法第339條之4
犯第三百三十九條詐欺罪而有下列情形之一者，處一年以上七年
以下有期徒刑，得併科一百萬元以下罰金：
一、冒用政府機關或公務員名義犯之。
二、三人以上共同犯之。
三、以廣播電視、電子通訊、網際網路或其他媒體等傳播工具，
    對公眾散布而犯之。
前項之未遂犯罰之。
洗錢防制法第2條
本法所稱洗錢，指下列行為：
一、意圖掩飾或隱匿特定犯罪所得來源，或使他人逃避刑事追訴
    ，而移轉或變更特定犯罪所得。
二、掩飾或隱匿特定犯罪所得之本質、來源、去向、所在、所有
    權、處分權或其他權益者。
三、收受、持有或使用他人之特定犯罪所得。
洗錢防制法第14條
有第二條各款所列洗錢行為者，處七年以下有期徒刑，併科新臺
幣五百萬元以下罰金。
前項之未遂犯罰之。
前二項情形，不得科以超過其特定犯罪所定最重本刑之刑。 
附表：
編號 告訴人 詐欺時間及方式 匯入時間 匯款金額 (新臺幣) 主文 1 賴雅芯 詐欺集團成員於109年12月2日前某時許，向賴雅芯佯稱：可使用MateTrader5 APP投資獲利云云，致賴雅芯陷於錯誤，而依詐欺集團成員指示匯款。 109年12月2日14時53分 3萬元 江琇琪犯三人以上共同詐欺取財罪，處有期徒刑壹年，併科罰金新臺幣伍仟元，罰金如易服勞役，以新臺幣壹仟元折算壹日。 2 柯語喬 詐欺集團成員於109年12月2日前某時許，自稱「陳俊傑」向柯語喬佯稱：投注澳門永利皇宮遊戲平台，獲利後需繳交稅金予澳門政府云云，致柯語喬陷於錯誤，而依詐欺集團成員指示匯款。 109年12月2日13時4分 32萬5,000元 江琇琪犯三人以上共同詐欺取財罪，處有期徒刑壹年貳月，併科罰金新臺幣壹萬元，罰金如易服勞役，以新臺幣壹仟元折算壹日。 3 黃筠 詐欺集團成員於109年11月25日，以通訊軟體LINE自稱「方振鑫」，向黃筠佯稱：其在香港百樂彩工作，請黃筠幫忙購買彩券並匯款云云，致黃筠陷於錯誤，而依詐欺集團成員指示匯款。 109年12月2日14時42分 2萬9,000元 江琇琪犯三人以上共同詐欺取財罪，處有期徒刑壹年，併科罰金新臺幣伍仟元，罰金如易服勞役，以新臺幣壹仟元折算壹日。 4 許芳瑜 詐欺集團成員於109年11月5日，以LINE向許芳瑜佯稱：可註冊永瑞全球博奕網站會員，可輕鬆獲利云云，致許芳瑜陷於錯誤，而依詐欺集團成員指示匯款。 109年11月30日12時43分 200萬元 江琇琪犯三人以上共同詐欺取財罪，處有期徒刑壹年伍月，併科罰金新臺幣參萬元，罰金如易服勞役，以新臺幣壹仟元折算壹日。 5 廖淨蘭 詐欺集團成員於109年9月26日，以LINE向廖淨蘭佯稱：可投資某上市公司，保證獲利云云，致廖淨蘭陷於錯誤，而依詐欺集團成員指示匯款。 109年12月2日12時34分 20萬元 江琇琪犯三人以上共同詐欺取財罪，處有期徒刑壹年貳月，併科罰金新臺幣壹萬元，罰金如易服勞役，以新臺幣壹仟元折算壹日。    109年12月2日12時54分 10萬元     109年12月2日12時55分 10萬元  6 張純萍 詐欺集團成員於109年10月28日，以LINE向張純萍佯稱：可儲值金額至天衍娛樂平台進行投資，可輕鬆獲利云云，致張純萍陷於錯誤，而依詐欺集團成員指示匯款。 109年12月2日12時59分 10萬元 江琇琪犯三人以上共同詐欺取財罪，處有期徒刑壹年壹月，併科罰金新臺幣柒仟元，罰金如易服勞役，以新臺幣壹仟元折算壹日。